【裁判字號】    98,交簡上,16
【裁判日期】    980715
【裁判案由】    過失傷害
【裁判全文】
臺灣基隆地方法院刑事判決            98年度交簡上字第16號
上  訴  人  臺灣基隆地方法院檢察署檢察官
上  訴  人
即  被  告  乙○○
上列上訴人因被告過失傷害案件，不服本院基隆簡易庭98年度基
交簡字第215 號中華民國98年4 月30日第一審刑事簡易判決（臺
灣基隆地方法院檢察署檢察官聲請簡易判決處刑書案號：98年度
偵字第908 號），提起上訴，本院管轄之第二審合議庭判決如下
：
    主  文
原判決撤銷。
乙○○因過失傷害人，處拘役肆拾日，如易科罰金，以新臺幣壹
仟元折算壹日。緩刑貳年。
    事  實
一、乙○○於民國97年7 月25日下午6 時左右，駕駛EZ-0175 號
    自用小客車（檢察官聲請簡易判決處刑書誤載為「自用小貨
    車」），沿基隆市○○路○段69巷往安樂路一段之「自強隧
    道」方向行駛，途經設有「行車管制號誌（惟無左轉保護時
    相）」暨「行人穿越道」之基隆市○○路○段、安樂路一段
    69巷交會路口（以下簡稱「系爭路口」）而擬左轉；適有行
    人丙○○亦沿設置於安樂路一段之「行人穿越道」徒步而來
    。乃乙○○本應注意車前狀況，俾能隨時採取必要之安全措
    施，並應注意行經「行人穿越道」而遇有行人穿越時，無論
    有無交通指揮人員指揮或號誌指示，均應暫停禮讓行人優先
    通過，且依當時情形，亦無不能注意之情事，竟因號誌顯示
    「圓形綠燈」而疏未注意（即乙○○、鄭炤熔2 人均係遵守
    號誌指示方駕駛車輛左轉或徒步穿越馬路），旋貿然自69巷
    左轉而駛入安樂路一段，致其駕駛車輛車頭撞擊適沿上開「
    行人穿越道」步行而途經其車輛前方之行人丙○○，使丙○○因而倒地並受有身體多處挫傷之傷害。至乙○○則於肇事
    後，陪同丙○○先往財團法人長庚紀念醫院基隆分院（以下
    簡稱「基隆長庚醫院」）初步就診，並於「未經有偵查權限
    之公務員或機關發覺其犯罪嫌疑以前」，在基隆長庚醫院，
    向據報到場瞭解情形之警員丁○○，主動坦承其駕駛車輛肇
    事，自首而表示接受審判之意。
二、案經乙○○自首暨丙○○訴由基隆市警察局第四分局移送臺
    灣基隆地方法院檢察署檢察官偵查後，聲請本院以簡易判決
    處刑。
    理  由
一、上揭事實業據被告乙○○於本院審理時坦承不諱（見本院準
    備程序筆錄及審判筆錄），核與證人即告訴人丙○○於警詢
    中證述之車禍發生經過及證人丁○○於本院審理時證述之查
    獲情節相符，且有財團法人長庚紀念醫院基隆分院98年3 月
    4 日（98）長庚院基法字第41號函暨告訴人丙○○歷次因傷
    而前往基隆長庚醫院就診之病歷、會診及報告單、護理記錄
    、道路交通事故現場圖、道路交通事故調查報告表(一)(二)、乙○○、丙○○談話紀錄表各1 紙及採證照片8 張在卷可佐。
    兼以細稽卷附道路交通事故現場圖、道路交通事故調查報告
    表(一)(二)暨採證照片所示情節，核亦足見本案車禍應係「被告
    駕駛車輛行經系爭路口自69巷『左轉』安樂路一段之時，疏
    未注意車前狀況，復疏未注意車輛行經『行人穿越道』而遇
    有行人穿越時，無論有無交通指揮人員指揮或號誌指示，均
    應暫停禮讓行人優先通過，以致既未及時查悉行人丙○○業
    已沿『行人穿越道』步行而途經自己車輛前方，復未及時停
    讓行人丙○○優先通過」之所致。按汽車行駛至交岔路口，
    「應遵守燈光號誌或交通指揮人員之指揮」，道路交通安全
    規則第一百零二條第一項第一款前段固有明文；惟「汽車行
    經行人穿越道，遇有行人穿越時，無論有無交通指揮人員指
    揮或號誌指示，均應暫停讓行人先行通過。」「汽車行駛時
    ，駕駛人應注意車前狀況…，並隨時採取必要之安全措施。
    」道路交通安全規則第一百零三條第二項、第九十四條第三
    項亦有明訂。茲被告既係汽車駕駛人，則其駕駛車輛行駛道
    路，自應按諸上揭規定，「逐項」盡其必要之注意義務。申
    言之，被告雖係「綠燈左轉」而未違反當地號誌之指示，然
    其「注意車前狀況」、「行經『行人穿越道』而遇有行人穿
    越時，無論有無交通指揮人員指揮或號誌指示，均應暫停禮
    讓行人優先通過」等注意義務，當亦絕非被告遵守交通號誌
    （「綠燈左轉」）所得替代或解免；尤以徵諸卷附道路交通
    事故調查報告表(一)(二)所示情節，案發當時固係夜間，惟其備
    有照明設施且天候晴朗，兼以視距良好、路面幹燥、無缺陷
    及障礙物，是自客觀以言，被告尤無不能注意之情事，乃竟
    因號誌顯示「圓形綠燈」而疏未注意，繼而貿然自69巷左轉
    駛入安樂路一段，致其駕駛車輛車頭撞擊適沿上開「行人穿
    越道」步行而途經其車輛前方之行人丙○○，使行人丙○○
    因而倒地並受有身體多處挫傷之傷害，則被告顯然違背上揭
    注意義務，其有過失甚明。臺灣省基宜區車輛行車事故鑑定
    委員會就本件車禍肇事責任之鑑定結果，亦同本院上開認定
    ，有基宜區960078案鑑定意見書1 份存卷為憑。又被告駕車
    行經肇事路段，既因上揭注意義務之違反，致生告訴人受傷
    之結果，則被告之過失行為與告訴人之受傷結果間，具有相
    當因果關係，亦屬灼然。綜上，因認被告於本院審理時之任
    意性自白，尚與事實相符而堪採信；從而，本案事證明確，
    被告如本判決事實欄所載之過失致人受傷之犯行，洵堪認定
    。
二、核被告所為，係犯刑法第二百八十四條第一項前段之普通過
    失傷害罪。被告駕駛車輛行經「行人穿越道」，不依規定禮
    讓行人優先通行，致生告訴人丙○○受傷之結果，依法應負
    刑事責任，應依道路交通管理處罰條例第八十六條第一項規
    定，加重其刑。查被告肇事以後，除陪同告訴人丙○○先往
    基隆長庚醫院初步就診，並於「未經有偵查權限之公務員或
    機關發覺其犯罪嫌疑以前」，在基隆長庚醫院，向據報到場
    瞭解情形之警員，主動坦承其駕駛車輛肇事而接受審判。此
    徵諸證人丁○○（即率先到場之基隆市警察局交通警察隊警
    員）於本院審理時之結證內容（參見本院審判筆錄第3-4 頁
    ）即明。稽其主動陪同告訴人丙○○至基隆長庚醫院初步就
    診，暨對隨後到場之員警主動告稱「駕駛肇事」等情節，核
    亦足見被告於肇事之初，確有坦承犯行而表示接受裁判之自
    首真意。即其此舉，尚與刑法「自首」之例相符；爰考量被
    告所為，有助於傷患之救助及檢警司法成本之節省，依刑法
    第六十二條規定，減輕其刑，並依法先加而後減之。
三、原審據以論罪科刑，固非無見；惟查，原審認定被告駕駛車
    輛行經「行人穿越道」而未依規定禮讓行人（告訴人丙○○
    ），因而致人受傷，乃漏未適用道路交通管理處罰條例第八
    十六條第一項規定加重其刑，核此尚有疏漏。茲檢察官以「
    原審量刑過輕」為由，被告以「告訴人請求之賠償金額顯非
    合理」為由，提起上訴，雖均無理由，然原判決既有如前所
    述可議之處，即應由本院予以撤銷改判。本院審酌被告查無
    不良前科、素行，同時考量被告駕駛車輛行經「行人穿越道
    」疏未禮讓行人優先通行之過失情節，兼以告訴人因本案車
    禍所受傷害之程度；併衡量被告雖查有駕駛車輛行經「行人
    穿越道」而不依規定禮讓行人優先通行之刑之加重原因，然
    亦同時查有自首而表示接受裁判之刑之減輕事由，暨考量被
    告雖迄不能就「告訴人提出之賠償金額（新臺幣300,000 元
    左右，參見本院準備程序筆錄第4 頁）」與告訴人達成和解
    ，然此實係囿於告訴人之主張，自形式上而為觀察（告訴人
    並未就上揭請求金額舉證其實），已然逾越告訴人因本案車
    禍所受損害之程度（身體多處挫傷），尤以細繹被告於肇事
    後，主動陪同告訴人前往「基隆長庚醫院」就醫之行止，核
    亦足見被告既未坐視告訴人之損害於不顧，其主觀上亦確有
    試圖彌補告訴人所受損害之決心，暨其未曾推諉己過之犯後
    態度等一切情狀，量處如主文所示之刑，併諭知易科罰金之
    折算標準。
四、末以，被告前未曾因故意犯罪受有期徒刑以上刑之宣告，此
    有臺灣高等法院被告前案紀錄表在卷可參，本次僅因一時過
    失，致罹刑典，犯後並已深表悔悟，主動陪同告訴人前往「
    基隆長庚醫院」就醫以防告訴人之損害擴大，雖被告迄本案
    審結以前，囿於「告訴人之賠償請求，自形式上而為觀察（
    告訴人並未就上揭請求金額舉證其實），已然逾越告訴人因
    本案車禍所受損害之程度（身體多處挫傷）」，致無從與告
    訴人達成和解，然觀其犯後積極協助告訴人就醫，乃至屢屢
    提出調解聲請等行止，仍足堪認被告實已竭其所能而試圖彌
    補告訴人因本案所受之損害，因認經此科刑教訓，信當知所
    警惕，而無再犯之虞，其所受刑之宣告，亦以暫不執行為適
    當，爰依刑法第七十四條第一項第一款規定，併宣告緩刑二
    年，用啟自新，以勵來茲。
據上論斷，應依刑事訴訟法第四百五十五條之一第一項、第三項
、第三百六十九條第一項前段、第三百六十四條、第二百九十九
條第一項前段，道路交通管理處罰條例第八十六條第一項，刑法
第二百八十四條第一項前段、第六十二條、第四十一條第一項前
段、第七十四條第一項第一款，刑法施行法第一條之一，判決如
主文。
本案經檢察官甲○○到庭執行職務。
中    華    民    國    98    年    7     月    15    日
                    交通法庭審判長法  官  齊  潔
                                  法  官  周霙蘭
                                  法  官  王慧惠
以上正本證明與原本無異。
本件判決不得上訴。
中    華    民    國    98    年    7     月    15    日
                                  書記官  王一芳
附錄論罪法條：
刑法第284 條第1 項前段
因過失傷害人者，處6 月以下有期徒刑、拘役或5 百元以下罰金
，致重傷者，處1 年以下有期徒刑、拘役或5 百元以下罰金。


司法院資訊處製作；財團法人民間司法改革基金會備份。
